【裁判字號】    97,訴,1735
【裁判日期】    970723
【裁判案由】    違反毒品危害防制條例
【裁判全文】
臺灣彰化地方法院刑事判決              97年度訴字第1735號
公  訴  人  臺灣彰化地方法院檢察署檢察官
被      告  甲○○
上列被告因違反毒品危害防制條例案件，經檢察官提起公訴（97
年度毒偵字第2028號），本院依簡式審判程序判決如下：
    主  文
甲○○施用第一級毒品，累犯，處有期徒刑捌月。扣案如附表所
示之毒品沒收銷燬。
    事  實
一、甲○○前因施用毒品案件，經本院以88年度毒聲字第2836號
    裁定送觀察、勒戒後，因評定認無繼續施用毒品之傾向，於
    民國88年8 月11日執行完畢釋放，並由臺灣彰化地方法院檢
    察署檢察官以88年度偵字第6568號為不起訴處分確定。復於
    89年間因施用毒品案件，經本院以89年度毒聲字第5416號裁
    定令入戒治處所施以強制戒治，嗣經本院以90年度毒聲字第
    1531號裁定停止戒治，所餘戒治期間付保護管束，於90年11
    月11日保護管束期滿執行完畢。又於前開強制戒治執行完畢
    釋放後5 年內，因施用毒品案件，經臺灣臺中地方法院以94
    年度訴字第2136號判決處有期徒刑11月、5 月，應執行有期
    徒刑1 年2 月確定，經送監執行，於95年11月28日縮短刑期
    期滿執行完畢。仍不知警惕，復基於施用第一級毒品海洛因
    之犯意，於97年5 月6 日晚上9 時許，在彰化縣社頭鄉○○
    路75巷16號住處，將海洛因摻水混合後，以注射針筒注射體
    內之方式，施用海洛因1 次。嗣於97年5 月7 日中午12時30
    分許，在彰化縣社頭鄉鴻門巷45號前為警盤查查獲，並扣得
    其所有供其施用剩餘如附表所示之毒品1 包。
二、案經彰化縣警察局田中分局報告臺灣彰化地方法院檢察署檢
    察官偵查起訴。
    理  由
一、本件被告甲○○所涉為死刑、無期徒刑、最輕本刑為3 年以
    上有期徒刑或高等法院管轄第一審案件以外之罪，並於本院
    行準備程序時就被訴事實為有罪之陳述，本院合議庭依刑事
    訴訟法第273 條之1 第1 項規定，裁定改由受命法官獨任行
    簡式審判程序，先予敘明。
二、按毒品危害防制條例就施用毒品者，僅限於「初犯」及「5
    年後再犯」二種情形，始應先經觀察、勒戒或強制戒治程序
    。倘被告於5 年內已再犯，經依法追訴處罰，縱其第3 次（
    或第3 次以上）再度施用毒品之時間，在初犯經觀察、勒戒
    或強制戒治執行完畢釋放5 年以後，已不合於「5 年後再犯
    」之規定，且因已於「5 年內再犯」，顯見其再犯率甚高，
    原實施觀察、勒戒或強制戒治，已無法收其實效，即應依毒
    品危害防制條例第10條處罰（參照最高法院95年度第7 次刑
    事庭會議決議意旨）。本件被告前於89年間因施用毒品案件
    ，經本院以89年度毒聲字第5416號裁定令入戒治處所施以強
    制戒治，嗣經本院以90年度毒聲字第1531號裁定停止戒治，
    所餘戒治期間付保護管束，於90年11月11日保護管束期滿執
    行完畢，又於上開強制戒治執行完畢釋放後5 年內，因施用
    毒品案件，經臺灣臺中地方法院以94年度訴字第2136號判決
    判處有期徒刑11月、5 月，應執行有期徒刑1 年2 月確定等
    情，有臺灣高等法院被告前案紀錄表、臺灣高等法院在監在
    押全國紀錄表在卷可憑，是被告曾於強制戒治執行完畢釋放
    後，5 年內再犯毒品危害防制條例第10條之罪，並經法院判
    處罪刑確定，復為本件施用第一級毒品之犯行經警查獲，依
    上開說明，自與前揭條例第20條第3 項之規定僅得適用於「
    5 年後再犯」之情形不符，本件公訴人逕行起訴，並無不合
    。
三、上揭犯罪事實業據被告於警詢、偵訊及本院審理時坦承不諱
    （見偵卷第8 、37頁、本院97年7 月9 日審判筆錄），被告
    為警所採集之尿液，經檢驗呈嗎啡陽性反應，有彰化縣警察
    局田中分局委託檢驗尿液代號與真實姓名對照單、詮昕科技
    股份有限公司濫用藥物尿液檢驗報告各乙紙附卷可稽（見偵
    卷第24、44頁），並有扣案物品照片2 張（偵卷第26頁）、
    扣案如附表所示之毒品1 包及行政院衛生署草屯療養院97年
    6 月3 日草寮鑑字第0970004715號鑑定書（見本院卷）在卷
    可佐，足認被告上開自白與事實相符，本件事證明確，被告
    犯行洵堪認定，應依法論科。
四、按海洛因為毒品危害防制條例第2 條第2 項第1 款所規定之
    第一級毒品，被告施用海洛因之行為，核係犯毒品危害防制
    條例第10條第1 項施用第一級毒品罪。被告為供施用而持有
    該毒品之低度行為，應為施用之高度行為所吸收，不另論罪
    。被告前因施用毒品案件，經臺灣臺中地方法院以94年度訴
    字第2136號判決判處有期徒刑11月、5 月，應執行有期徒刑
    1 年2 月確定，經送監執行，於95年11月28日縮短刑期期滿
    執行完畢，有臺灣高等法院被告前案紀錄表可稽，被告於有
    期徒刑執行完畢後5 年內又故意再犯本案之罪，為累犯，應
    依刑法第47條第1 項規定，加重其刑。爰審酌被告曾因施用
    毒品經送觀察、勒戒及強制戒治，仍未知警惕，再犯本案之
    罪，足見其雖經觀察、勒戒及強制戒治等治療程序，仍未徹
    底戒除惡習遠離毒害，顯未能善體國家設置觀察、勒戒及戒
    治機構，協助毒品施用者戒除毒害之良法美意，惟念及施用
    毒品本質上係戕害自身健康之行為，尚未嚴重破壞社會秩序
    或侵害他人權益，暨其犯罪之動機、目的、所生危害及犯罪
    後坦承犯行態度良好等一切情狀，量處如主文所示之刑，以
    示懲儆。
五、扣案如附表一所示白色粉末1 包為第一級毒品海洛因，有上
    揭行政院衛生署草屯療養院鑑定書1 紙附卷足憑，應依毒品
    危害防制條例第18條第1 項前段沒收銷燬。又盛裝上述扣案
    海洛因毒品之空包裝袋，因一般係以傾倒之方式，將包裝袋
    內之毒品海洛因倒出而與包裝袋分離而稱重，必要時，輔以
    刮杓刮取袋內粉末，然無論依何種方式分離，包裝袋內均有
    極微量之毒品海洛因殘留，業經法務部調查局93年3 月19日
    調科壹字第09300113060 號函釋在案，足認前揭空包裝袋內
    均含極微量海洛因殘留而無法析離，亦應整體視為查獲之毒
    品海洛因，併依毒品危害防制條例第18條第1 項前段規定，
    宣告沒收銷燬如主文所示。
據上論斷，應依刑事訴訟法第273 條之1 第1 項、第299 條第1
項前段，毒品危害防制條例第10條第1 項、第18條第1 項前段，
刑法第11條、第47條第1 項，判決如主文。
本案經檢察官余建國到庭執行職務。
中    華    民    國    97    年    7     月    23    日
                  刑事第五庭  法  官  楊舒嵐
以上正本證明與原本無異。
如不服本判決，應於判決送達後10日內，向本院提出上訴書狀，
上訴書狀應「敘述具體上訴理由」，並按他造當事人之人數附繕
本。「切勿逕送上級法院」。
中    華    民    國    97    年    7     月    25    日
                              書記官  張木松
附表：第一級毒品海洛因壹包（驗餘淨重零點零柒貳公克）。
附錄論罪科刑法條：
毒品危害防制條例第10條第1項
施用第一級毒品者，處 6 月以上 5 年以下有期徒刑。


司法院資訊處製作；財團法人民間司法改革基金會備份。
